【裁判字號】    97,交簡上,79
【裁判日期】    971203
【裁判案由】    過失傷害
【裁判全文】
臺灣嘉義地方法院刑事判決            97年度交簡上字第79號
上  訴  人
即  被  告  甲○○
選任辯護人  林永發律師
上列上訴人即被告因過失傷害案件，不服本院嘉義簡易庭於民國
97年9月12日所為97年度朴交簡字第210號第一審簡易判決（聲請
簡易判決處刑案號：97年度偵字第2770號），提起上訴，本院管
轄之第二審合議庭判決如下：
    主  文
上訴駁回。
    犯 罪 事 實
一、甲○○於民國96年12月23日上午9時許，駕駛車牌號碼GR—
    5385號自用小客車，沿嘉義縣布袋鎮○○○○○路由東向西行
    駛，行經嘉22線公路3.2公里處時，本應注意在未劃設慢車
    道之雙向二車道行駛時，應在遵行車道內行駛，且在劃有分
    向限制線之路段，不得駛入來車之車道內，又應注意車前狀
    況，隨時採取必要之安全措施，而依當時天候晴、日間有照
    明、無障礙物、無缺陷、視距良好，復無不能注意之情事，
    竟疏未注意及此，適乙○○駕駛車牌號碼GB—8476號自用小
    貨車沿嘉22線公路由西向東行駛，亦行經上開地點，甲○○
    因駛入對向車道，見乙○○駕駛自用小貨車駛至，緊急煞車
    欲駛回原車道，乙○○駕車亦煞車，採取向左偏駛之閃避措
    施，仍無法防範，致甲○○駕駛之自用小客車左前車頭與乙
    ○○駕駛之自用小貨車左前車頭在中央分向線處發生碰撞，
    （乙○○涉犯過失傷害罪嫌另經檢察官不起訴處分），乙○
    ○因而受有左膝挫瘀傷、左膝髕韌帶扭傷等傷害。嗣經警據
    報前往現場處理，始悉上情。
二、案經乙○○訴由嘉義縣警察局布袋分局報告臺灣嘉義地方法
    院檢察署檢察官偵查，聲請簡易判決處刑。
    理  由
壹、程序事項
一、按被告以外之人於審判外之言詞或書面陳述，除法律有規定
    者外，不得作為證據；而於偵查中向檢察官所為之陳述，除
    顯有不可信之情況者外，得為證據，刑事訴訟法第159條第
    1項、第159條之1第2項分別定有明文。又證人依法應具結而
    未具結者，其證言不得作為證據，此觀刑事訴訟法第158條
    之3規定甚明，本件證人即告訴人乙○○於偵查中經檢察官
    訊問所為之陳述，未經具結，且無不能具結情事，依前揭法
    律規定，此部分之陳述應無證據能力。
二、另被告以外之人於審判外之陳述，雖不符前4條（即刑事訴
    訟法第159條之1至之4）之規定，而經當事人於審判程序同
    意作為證據，法院審酌該言詞陳述或書面陳述作成時之情況
    ，認為適當者，亦得為證據。當事人、代理人或辯護人於法
    院調查證據時，知有第159條第1項不得為證據之情形，而未
    於言詞辯論終結前聲明異議者，視為有前項之同意，此觀刑
    事訴訟法第159條之5規定甚明。本件公訴檢察官及被告於本
    院審理時對於證人乙○○於警詢之證述及本判決所引用相關
    具傳聞性質之證據資料（詳如下述）等證據能力，均表示同
    意作為本案之證據，且迄於言詞辯論終結前亦未聲明異議。
    本院審酌前揭證人之陳述及證據資料作成時之情況，核無違
    法取證或其他瑕疵，認為以之作為證據為適當，自得作為證
    據。
貳、實體事項
一、訊據被告甲○○，固坦認於前揭時、地，駕駛上開自用小客
    車，行經該處，與告訴人駕駛之自用小貨車發生碰撞，告訴
    人因而受有前揭傷害等情，惟矢口否認有何過失犯行，於本
    院審理時辯稱：告訴人所駕駛之自用小貨車超越中心黃線2
    分之1，已侵入伊車道，且車速又快，佐以相撞痕跡，可證
    告訴人若在其車道上行駛，2車斷無發生相撞之可能，肇事
    責任應係告訴人云云，然查：
(一)證人即告訴人乙○○於本院審理時到庭證稱：被告駕車約在
    前方100公尺時係在其車道上，然相距約30、40公尺時突然
    偏到伊車道路肩，有按喇叭及閃車燈，路肩有土，現場圖煞
    車痕係從柏油路上畫，因被告駕車突然轉回其車道，伊為閃
    避而向左偏駛，然所駕駛之自用小貨車左前車頭仍撞到被告
    駕駛自用小客車左前車頭，因伊車上載鐵比較重，撞到後即
    停住，被告之自用小客車則滑行後才停止等語（見本院卷43
    至50頁），被告於本院行準備程序時亦坦承：確行駛至對向
    車道，看到告訴人來車，始回自己車道等語（見本院卷第22
    頁），即告訴人證述看到被告駕車駛入其車道一節，應非虛
    捏。又本件事故發生路段，未繪設車道線、快慢車道分隔線
    ，亦無路面邊線，僅車道中央有分向線，被告駕駛自用小客
    車之煞車痕跡係在告訴人車道上，距離中央分向線1.4公尺
    ，煞車痕起點至被告之自用小客車停止處共31公尺，告訴人
    所駕駛之自用小貨車亦留下2車輪之煞車痕，起點分別距離
    中央分向線0.3公尺、1.7公尺，且煞車痕長7.0公尺、7.8公
    尺，至於2車相撞位置則在中央分向線處，告訴人之自用小
    貨車車頭及前車身左側橫跨分向線，此有道路交通事故現場
    圖、道路交通事故調查報告表(一)、(二)各1份在卷可參（見警
    卷第14至16頁），即佐之2車煞車痕與中央分向線之距離，
    被告所駕駛之自用小客車煞車痕起點在告訴人車道，應較靠
    近路肩而非靠近中央分向線，此亦有現場照片1張在卷可稽
    （見警卷第18頁），是被告辯稱因道路狹窄，駕車時稍微跨
    至對向車道云云，與前揭事證不符，係避重就輕之詞，並無
    可採。
(二)又本件事故路段既劃設中央分向線，被告與告訴人駕駛車輛
    時各有行駛路權方向，若在各自行向道路，理應不致發生碰
    撞，衡諸常理，煞車痕起點係駕駛人發現、認知到危險，採
    取緊急煞車後，車輪鎖止而開始於地面留下輪胎橡膠痕跡，
    觀之前揭道路事故現場圖及現場照片，被告駕駛自用小客車
    之煞車痕起點既在告訴人之行車道上，而認知到危險至採取
    避險措施有反應時間，顯見被告於所示煞車痕起點前方若干
    距離處，已駛入對向告訴人車道，且因煞車痕起點距離中央
    分向線有1.4公尺，堪認被告駕駛之自小用客車非僅稍微跨
    越分向線行駛，應係幾乎全車均在告訴人車道上，又煞車痕
    跡呈現斜向原遵行車道方向，均徵被告因突然發現前方告訴
    人來車，欲轉回遵行車道，而採取緊急煞車致車輪鎖止，向
    原車道方向滑行，產生長31公尺之煞車痕跡，應屬無疑。
(三)再者，被告為煞車行為前，既係駕車在告訴人之車道上，且
    非僅稍微超越中央分向線，而係幾乎全車均在告訴人車道上
    ，告訴人駕車因突見被告之自用小客車在其車道前方，因右
    側係農地，產業道路非寬，欲將車道讓被告通行，始採取向
    左偏駛之避免對撞方式，應符合常情，復佐以被告駕駛之用
    自小客車左側由車頭至駕駛座車門處有大範圍烤漆剝落，左
    前葉子板及左前車門毀損，告訴人駕駛之自用小貨車左前車
    頭、車燈毀損、擋風玻璃破裂及保險桿掉落，而2車碰撞後
    ，自用小貨車左前輪及車身左側在被告行向車道上，左後輪
    及右前輪則靠近中央分向線處，整車呈現車頭向左偏情形，
    自用小客車則因撞擊力向右前方滑行，並衝入旁邊農地再因
    阻力而致車頭180度轉彎朝道路方向始停止，此均有前揭現
    場照片在卷為憑（見警卷第19至21頁），可見告訴人因突見
    被告駕車在其車道前方，且幾乎全車均在其車道上，無從立
    即反應被告將會駛回自己車道，而為求避免及防止危險發生
    而向左偏駛，不料被告亦因見告訴人駕車在前方，欲轉回原
    遵行車道，緊急煞車而向右側煞車滑行，然在中央分向線處
    ，被告駕駛之自用小客車左車頭與告訴人駕駛之自用小貨車
    左車頭發生擦撞，自用小貨車因載重而停止，自用小客車則
    仍因擦撞之撞擊力向右前方滑行，並衝入旁邊農地再因阻力
    而停止，亦徵告訴人前揭係為閃避前方而至之被告車輛始向
    左偏駛等語，並非無據，而堪採信。至於被告執以已回自己
    車道後始遭告訴人車輛撞擊云云置辯，然告訴人駕車向左偏
    駛，係因見被告駕車在其車道前方，不得不採取向左偏駛方
    式，以防止2車相撞，且亦留有煞車痕，更徵係因突認知危
    險，而為前揭避險之駕駛行為，復參之被告駕車所留煞車痕
    係起始告訴人車道上向右斜向自己車道，連續不斷，至農地
    停止處，顯見被告駕車並無已回到自己遵行車道上直行之情
    形，不論本件撞擊點係在中央分向線處或被告車道上，告訴
    人向左偏駛既係肇因於被告駕車在其車道前方，不得不採取
    煞車、向左偏駛等閃避措施之駕駛行為，縱事故仍無法避免
    而發生，亦應已盡注意義務，採取積極之避險措施，而難認
    有何駕駛過失行為，即無可歸責性，是被告執以係遭告訴人
    駕車撞擊云云，無非係卸責之詞，殊難可採。
(四)按汽車在同一車道行駛時，除擬超越前車外，後車與前車之
    間應保持隨時可以煞停之距離；且汽車行駛時，駕駛人應注
    意車前狀況及兩車併行之間隔，並隨時採取必要之安全措施
    ，又汽車在未劃設慢車道之雙向二車道行駛時，應依下列規
    定：一、均應在遵行車道內行駛；二、在劃有分向限制線之
    路段，不得駛入來車之車道內，道路交通安全規則第94條第
    1項、第3項、第97條第1項第1款、第2款分別訂有明文，以
    被告高中畢業之智識程度，領有駕駛執照，駕車時即應注意
    前揭交通安全規範，而本路段道路為雙向道路，被告自應在
    遵行車道上行駛，輔以當時情形天候晴、日間自然光線、柏
    油路面、道路乾燥、無缺陷、無障礙物、視距良好，此有前
    揭道路交通事故調查報告表及現場照片可稽，應注意前揭駕
    駛行為規範，且能注意卻疏未注意及此，先駛入對向車道，
    又因發現告訴人之來車，煞車並偏右滑行，告訴人亦因欲閃
    避對向而至之被告車輛，煞車採取向左偏駛之避險措施，然
    仍與被告之車輛發生碰撞，造成告訴人受有前揭傷害，被告
    駕車之行為顯有過失，要屬明確。另告訴人因前揭2車發生
    碰撞，致左膝挫瘀傷、左膝髕韌帶扭傷，此亦有行政院衛生
    署朴子醫院傷害診斷書、長庚紀念醫院嘉義分院診斷證明書
    各1份附卷足參（見警卷第22頁；本院卷第62頁），告訴人
    確實受有傷害等情，亦堪認定。
(五)另本件經送請臺灣省嘉雲區車輛行車事故鑑定委員會鑑定認
    ：「甲○○駕駛自小客車，未注意對向車道之車輛動態與安
    全距離，駛入車不當，為肇事原因，乙○○駕駛自小貨車，
    無肇事原因」，有該鑑定委員會97年6月6日嘉雲鑑970284字
    第0975801728號函檢送之嘉雲區970284案鑑定意見書1份附
    卷足考（見偵查卷第13至15頁），與本院前揭認定被告駕車
    有過失乙節相符，是被告確有駕駛上開車輛，未在遵行車道
    內行駛，不當駛入對向車道，亦未注意車前狀況，並隨時採
    取必要之安全措施之過失駕駛行為無訛。又以本件相關證據
    可知，被告駕車並無由駛入對向車道，其駛入對向車道，即
    製造法所不容許之風險，且明知此作為恐會與原本行駛該車
    道之來車對撞，適告訴人車輛駛至，被告再欲返回其車道，
    則因前揭不當駛入對向車道之作為，使告訴人駕車不得不採
    取向左偏駛之避險措施，然2車仍在中央分向線處發生碰撞
    ，導致告訴人受有前揭傷害，其受傷之結果，可歸責於被告
    前揭過失駕駛行為甚明，亦即具有相當因果關係，被告應負
    過失致人受傷之責任，應屬無疑。
(六)綜上所述，被告前揭所辯，顯係事後飾卸之詞，均無足採。
    本件事證明確，被告犯行，洵堪認定，應予依法論科。
二、核被告所為，係犯刑法第284條第1項前段之過失傷害罪，原
    審以本件事證明確，並審酌被告高中畢業之智識程度，尚無
    前科素行，被告駛入對向車道因而肇事所違反之注意義務及
    其過失程度、告訴人所受傷勢，及肇事後迄未與告訴人達成
    調解等一切情狀，依刑事訴訟法第449條第1項前段、第454
    條第2項，刑法第284條第1項前段、第41條第1項前段，刑法
    施行法第1條之1第1項、第2項等規定，判決被告處有期徒刑
    3月，並諭知易科罰金之折算標準，認事用法均無不當，被
    告執前詞否認犯行，求為無罪判決，難認有理由，應予駁回
    。
據上論斷，應依刑事訴訟法第455條之1第1項、第3項、第368條
，判決如主文。
本案經檢察官陳昱奉到庭執行職務
中    華    民    國    97    年    12    月     3    日
                  交通法庭審判長法  官  沈福財
                                法  官  卓春慧
                                法  官  林青怡
上列正本證明與原本無異。
本件不得上訴。
中    華    民    國    97    年    12    月     3    日
                                書記官  李佳惠
附錄論罪科刑法條：
中華民國刑法第284條第1項
因過失傷害人者，處 6 月以下有期徒刑、拘役或 5 百元以下罰
金，致重傷者，處1年以下有期徒刑、拘役或5百元以下罰金。


司法院資訊處製作；財團法人民間司法改革基金會備份。
